【裁判字號】    92,交訴,82
【裁判日期】    920530
【裁判案由】    業務過失致死
【裁判全文】
臺灣高雄地方法院刑事判決                          九十二年度交訴字第八二號
    公  訴  人  臺灣高雄地方法院檢察署檢察官
    被      告  乙○○
右列被告因業務過失致死案件，經檢察官提起公訴（九十二年度偵字第四八四○號）
，本院判決如左：
    主  文
乙○○從事業務之人，因業務上之過失致人於死，處有期徒刑陸月，如易科罰金以參
佰元折算壹日。緩刑貳年。
    事  實
一、乙○○係設於高雄縣鳥松鄉○○路七七巷五號「金像家具行」之倉管兼司機，並
    領有普通小型車駕駛執照，為從事業務之人，於民國九十二年二月二十六日下午
    一時五十分許，駕駛車號ＸＡ—一三一三號自用小貨車，欲送貨回高雄縣鳥松鄉
    ○○路七七巷五號「金像家具行」途中，沿高雄縣鳥松鄉○○路十九巷由北向南
    行駛，行經該路段與中正路東豐巷口時，本應注意車輛行駛時，駕駛人應注意車
    前狀況，並隨時採取必要之安全措施，及行經無號誌之交岔路口時，應減速慢行
    ，作隨時停車之準備，且依當時天氣晴朗，日間有自然光線，路面乾燥無缺陷，
    視距良好，依其智識、能力亦無不能注意之情事，竟疏未減速慢行並確認前方左
    右無來車，即貿然進入高雄縣鳥松鄉○○路十九巷與中正路東豐巷交岔路口，適
    有沈來福騎乘車號ＲＪＲ—八０七號輕型機車，沿高雄縣鳥松鄉○○路東豐巷由
    東向西行駛，途經上述交岔路口，亦疏未注意車輛行至無號誌之交岔路口，左方
    車應暫停讓右方車先行，而貿然駛入上述交岔路口，雙方因閃煞不及，致沈來福
    騎乘之車號ＲＪＲ—八０七號輕型機車車頭撞及乙○○所駕駛之車號ＸＡ—一三
    一三號自用小貨車左側車身，沈來福因而人車倒地，受有顱骨骨折等傷害，並於
    送醫途中傷重不治死亡。乙○○於肇事後，立即自行報警處理，在未被有偵查犯
    罪職權之機關或公務員知悉前，於警方據報前往現場處理時，留在現場，並當場
    承認為肇事人，自首而接受裁判。
二、案經高雄縣警察局仁武分局報請臺灣高雄地方法院檢察署檢察官偵查起訴。
    理  由
一、右揭犯罪事實，業據被告乙○○於本院審理中坦承不諱，核與被害人沈來福之母
    甲○指述情節大致相符，復有高雄縣政府警察局交通事故處理小組現場訪談訊問
    筆錄、道路交通事故現場圖、道路交通事故調查報告表（一）、（二）、酒精測
    試報告各一紙、現場照片十一幀附卷可稽；而被害人沈來福確係因本件交通事故
    致與被告所駕駛之上開自小貨車發生撞擊，受有顱骨骨折之傷害，於送醫途中不
    治死亡之事實，亦經臺灣高雄地方法院檢察署檢察官督同法醫師相驗明確，製有
    鑑定驗斷書、勘驗筆錄及相驗屍體證明書各一份附卷足憑。按汽車行駛時，駕駛
    人應注意車前狀況，並隨時採取必要之安全措施；行經彎道、坡路、狹路、狹橋
    、隧道、泥濘或積水道路、無號誌之交岔路口、道路修理地段或行近工廠、學校
    、醫院、車站、會堂、娛樂、展覽、競技等公共場所出、入口及其他人車擁擠處
    所，或因雨霧致視線不清或道路發生臨時障礙時，均應減速慢行，作隨時停車之
    準備；道路交通安全規則第九十四條第三項、第九十三條第一項第三款分別定有
    明文，此為一般駕駛人應注意並能注意之事項，本件被告既考領有普通小型車駕
    駛執照，自難諉為不知。查，本件交通事故發生後，被害人沈來福所騎乘之機車
    係倒於高雄縣鳥松鄉○○路十九巷路邊，其後方（即北方）地面留有一長約九點
    一公尺之刮地痕，刮地痕之起點係為在美山路十九巷及中正路東豐巷交岔路口內
    ，可見被告所駕駛之自小貨車確係於上述交岔路口內與被害人沈來福所騎乘之機
    車發生擦撞，參酌被告所述：「於右述發生時、地，我駕車行駛美山路十九巷北
    向南直行，行經東豐巷路口時我有減速，此時我車頭剛出路口時，我就看見對方
    沈來福騎乘輕機車沿東豐巷口東往西速度很快的行駛過來，我見到對方車時已無
    法閃避。」（見九十二年二月二十六日警訊筆錄）、「美山路十九巷由北向南行
    駛到東豐巷口才發生車禍，我到東豐巷口有減速，因為兩邊有廠房擋住，所以車
    頭開過去才能看到左右來車，我減速到二十公里，車頭已經過路中間，看到一部
    機車車速很快騎過來，我是車頭過路中才看到那部機車，那部機車就往我車子左
    側電池下方撞過來，我趕快下車打一一九報案。」、「我正前方沒有異狀，當時
    兩邊有廠房擋住視線，我承認我有疏失。」等語（見本院九十二年五月二十一日
    訊問筆錄），顯見被告於進入上述交岔路口前，並未確實確認前方左右是否有來
    車，迨其駛入上述交岔路口後，始發覺被害人沈來福騎乘機車前來，然因被告之
    車速仍未減至可隨時停車之狀態，致未能立即煞停，而與被害人沈來福之機車發
    生撞擊，是被告確有疏未注意車前狀況及減速慢行至隨時可以停車之狀態甚明，
    另被害人沈來福亦同有左方車未禮讓右方車先行之失，亦堪認定；況依當時天候
    晴，日間有自然光線，路面無缺陷，道路無障礙物，視距良好，依其智識、能力
    亦應無不能注意之情事，被告行經肇事路段，竟疏未注意車前狀況，並隨時採取
    必要之閃避、煞停等安全措施，復未減速慢行，致其駕駛之車輛與被害人沈來福
    騎乘之機車發生撞擊，其有過失，至為明顯。本件經送請臺灣省高屏澎區車輛行
    車事故鑑定委員會鑑定，亦有同此認定，有臺灣省高屏澎區車輛行車事故鑑定委
    員會高屏澎鑑字第九二○八○○號鑑定意見書一份在卷可佐。而被害人沈來福因
    本件車禍事故死亡，與被告之過失行為間，具有相當因果關係一情，亦堪認定。
    從而，被告之自白核與事實相符，自可採為論罪科刑之依據。本件事證已臻明確
    ，被告犯行，洵堪認定。
二、被告乙○○係設於高雄縣鳥松鄉○○路七七巷五號「金像家具行」之倉管兼司機
    ，已經被告於偵訊及本院審理中（見九十二年度相字第三四九號卷第二十六頁正
    面、本院九十二年五月三十日審判筆錄）供述明確，以駕駛自小貨車為其工作業
    務，係從事業務之人，其駕車肇事致人於死，核其所為，係犯刑法第二百七十六
    條第二項之業務過失致人於死罪。又被告於肇事後，在犯罪未被發覺前，即自行
    報警，並向據報前往現場處理員警主動坦承駕車肇事而自首接受裁判等情，有高
    雄縣警察局仁武分局司法警察處理變死案件初步調查報告表、現場訪談訊問筆錄
    各一紙附卷可查，其對於未發覺之罪自首而接受裁判，應依刑法第六十二條前段
    規定減輕其刑。爰審酌被告以駕駛為業，本應謹慎駕駛，以共維用路人之生命、
    財產安全，竟疏未注意車前狀況，採取適當安全之避讓措施，且未減速慢行，因
    而肇事致人於死，惟念其犯後尚能坦承犯行，且被害人沈來福騎乘機車左方車未
    禮讓右方車先行為肇事主因，被告之過失僅為肇事次因，復已與被害人家屬達成
    和解，賠償被害人家屬之損失，業據被害人家屬甲○陳明在卷，並有調解書一紙
    附卷可參，態度良好等一切情狀，量處如主文所示之刑，以資懲儆。末查，被告
    前未曾受有期徒刑以上刑之宣告，有臺灣高等法院被告全國前案紀錄表一份在卷
    可參，其因一時疏慮，致犯本罪，經此偵審程序及罪刑之宣告，當知所惕勵，信
    無再犯之虞，本院認前開對其所宣告之刑，以暫不執行為當，併予宣告緩刑二年
    ，以啟自新。
據上論斷，應依刑事訴訟法第二百九十九條第一項前段，刑法第二百七十六條第二項
、第六十二條前段、第四十一條第一項、第七十四條第一款，罰金罰鍰提高標準條例
第一條前段、第二條，判決如主文。
本案經檢察官張啟祥到庭執行職務。
中      華      民      國    九十二    年      五      月     三十     日
                                  臺灣高雄地方法院交通法庭
                                      法  官    曾  淑  娟
右正本證明與原本無異。
如不服本判決，應於判決送達後十日內，向本院提出上訴狀。
                                      書記官    呂  怜  勳
中      華      民      國    九十二    年      五      月     三十     日
附錄本判決論罪科刑法條：
中華民國刑法第二百七十六條第二項
從事業務之人，因業務上之過失犯前項之罪者，處五年以下有期徒刑或拘
役，得併科三千元以下罰金。


司法院資訊處製作；財團法人民間司法改革基金會備份。
